臺灣新竹地方法院民事簡易判決  
110年度竹簡字第95號
原      告  陳浩宇  
訴訟代理人  龔金珠  
被      告  馬暐柏  
訴訟代理人  許建銘  
上列當事人間債務人異議之訴事件，本院於民國110年3月31日辯
論終結，判決如下：
    主      文
確認被告持有本院一○九年度司票字第二一九八號民事裁定所載
之本票債權對於原告不存在。
被告不得持上開裁定對原告為強制執行。
訴訟費用新臺幣壹仟參佰參拾元由被告負擔。
    事實及理由
壹、程序事項：
    按訴狀送達後，原告不得將原訴變更或追加他訴。但請求之
    基礎事實同一者，不在此限，民事訴訟法第255條第1項第2
    款定有明文。所謂請求之基礎事實同一，係指變更或追加之
    訴與原訴之原因事實，有其社會事實上之共通性及關聯性，
    而就原請求所主張之事實及證據資料，於變更或追加之訴得
    加以利用，且無害於他造當事人程序權之保障，俾符訴訟經
    濟者，均屬之。原告以被告持有原告以如附表所示面額新臺
    幣（下同）3萬元及10萬元本票，向被告調借同額現款，而
    後原告於民國108年3月21日已將上開欠款清償，惟當時被告
    未返還本票，被告事後竟然持如附表所示本票向本院聲請准
    予本票強制執行，經本院以109年度司票字第2198號裁定准
    許在案。惟前開債權已清償，且面額10萬元之本票債權已罹
    於時效，被告無權持本票主張票據上之權利為由，提起本件
    訴訟，並聲明：本院109年度司票字第2198號兩造間本票准
    予強制執行事件之強制執行程序應予撤銷。嗣於本件調解程
    序中更正聲明為：(一)確認被告持有本院109年度司票字第2
    198號民事裁定所載之本票債權對於原告不存在。（二）被
    告不得持上開裁定對原告為強制執行，有起訴狀、調解程序
    筆錄在卷可憑，經核與前開規定相符，應予准許。
貳、實體部分：
一、原告起訴主張：原告以附表所示面額3萬元及10萬元本票向
    被告調借現款，而後原告於108年3月21日前已將上開欠款清
    償，不料被告竟持如附表所示本票向本院聲請准許強制執行
    ，經本院以109年度司票字第2198號裁定准許在案。又其中
    面額10萬元本票發票日為105年3月10日，依票據法第22條第
    1項規定，該本票之權利已於108年3月10日因時效而消滅，
    故被告無權持該本票主張票據上之權利。並於本院聲明：⒈
    確認被告持有本院109年度司票字第2198號民事裁定所載之
    本票債權對於原告不存在。⒉被告不得持上開裁定對原告為
    強制執行。
二、被告則以：原告之前有償還11萬元，但那是另1筆，本票也
    有還給原告，被告與原告之前還有別的訴訟，原告在另案也
    有承認還有欠被告錢，原告有簽立借款契約書，其中3萬元
    本票就是為了擔保契約書所載金額，108年3月21日簽立10萬
    元收據時，一樣有將本票還給原告，之後原告訴訟代理人說
    她沒錢幫原告處理債務問題，被告表示那被告找原告處理，
    當時憲兵隊到被告家搜索時，本票都被憲兵隊拿走，後來也
    是憲兵隊還給被告的，被告才去和原告索要等語。並於本院
    聲明：原告之訴駁回。
三、按確認法律關係之訴，非原告有即受確認判決之法律上利益
    者，不得提起之；確認證書真偽或為法律關係基礎事實存否
    之訴亦同，民事訴訟法第247條第1項定有明文。所謂即受確
    認判決之法律上利益，係指因法律關係之存否不明確，致原
    告在私法上地位受有侵害之危險，而此危險得以對被告之確
    認判決除去者而言。原告起訴主張對被告之欠款已清償，如
    附表所示面額10萬元本票已罹於時效，被告無權持附表所示
    本票向原告請求支付本票款項。而被告持附表所示本票向本
    院聲請本票裁定，並經准予強制執行乙節，業經本院依職權
    調取本院109年度司票字第2198號卷宗核閱無訛。是如附表
    所示本票債權、原因關係在未經確定判決確認其不存在以前
    ，原告仍有隨時受強制執行之危險，而此等危險得以確認判
    決除去之，從而，原告提起本件確認之訴即有法律上之利益
    ，合先敘明。
四、被告持有原告簽發如附表所示之本票，被告並持之向本院聲
    請本票裁定，經本院以109年度司票字第2198號裁定准予強
    制執行在案之事實，業經本院調閱前開卷宗核閱屬實，並經
    原告當庭表示編號1本票為其所簽發，雖否認編號2本票為其
    所簽，惟其訴訟代理人於本院自承編號2本票亦為原告所簽
    發（見本院卷第52頁）在卷。
五、按和解有使當事人所拋棄之權利消滅及使當事人取得和解契
    約所訂明權利之效力，民法第737條定有明文。換言之，和
    解成立以後，其發生之法律上效力，在消極方面，使當事人
    所拋棄之權利消滅，在積極方面，則使當事人取得和解契約
    所訂明之權利（最高法院87年度台上字第312號判決判決意
    旨參照）。又按和解有使當事人所拋棄之權利消滅之效力，
    為民法第七百三十七條前段所明定。和解內容，倘以原來明
    確之法律關係為基礎而成立和解時，則屬認定性之和解，僅
    有認定效力，故當事人間之債權及債務關係，仍依原來之法
    律關係定之，僅應受和解契約之拘束而已（最高法院100年
    度台上字第975號判決判決意旨參照）。揆諸前開規定及說
    明，被告持有原告簽發如附表所示之本票，係原告向被告借
    款之擔保，然兩造經結算後以10萬元解決，原告亦已依約給
    付被告10萬元，足證兩造間確已就借貸之債權債務關係達成
    認定性之和解，自應均受和解契約之拘束，且原告已依兩造
    間之和解內容履行，被告自不得再以系爭如附表所示之本票
    向原告主張本票債權。原告請求確認如附表所示本票債權對
    於原告不存在，自屬有據。原告主張被告不得持本院109年
    度司票字第2198號裁定對原告為強制執行，亦屬有據。
六、綜上所述，原告訴請確認被告持有本院109年度司票字第219
    8號民事裁定所載之本票債權對於原告不存在，被告不得持
    上開裁定對原告為強制執行為有理由，應予准許。
七、本件判決之基礎已臻明確，兩造其餘之攻擊或防禦方法及所
    用之證據，核均與本判決結果無影響，爰不一一予以論列。
據上論結，本件原告之訴為有理由，依民事訴訟法第436條第2項
、第78條，判決如主文。
中　　華　　民　　國　　110 　年　　4 　　月　　14　　日
                  新竹簡易庭    法  官  邱玉汝
以上正本係照原本作成。
如對本判決上訴，須於判決送達後20日內向本院提出上訴（須按
他造當事人之人數附繕本）；如委任律師提起上訴者，應一併繳
納上訴審裁判費。
中　　華　　民　　國　　110 　年　　4 　　月　　14　　日
                                書記官  陳筱筑
附表：
編號 發票人  票載發票日   （民國） 票面金額 (新臺幣)     到期日   本票號碼 1 陳浩宇 76年12月19日 3萬元 108年5月15日 TH-NO-395932 2 陳浩宇 105年3月10日 10萬元 未載 TH-0000000  備註：業經本院核發109年度司票字第2198號本票裁定